【裁判字號】    88,上易,2270
【裁判日期】    890203
【裁判案由】    就業服務法
【裁判全文】
臺灣高等法院高雄分院刑事判決          八十八年度上易字第二二七號
    上  訴  人
    即  被  告  甲○○
    選任辯護人  邱芬凌
右上訴人因違反就業服務法案件，不服臺灣屏東地方法院八十八年度易字第一一六三
號中華民國八十八年十一月四日第一審判決（起訴案號：臺灣屏東地方法院檢察署八
十八年度偵字第一六一九號），提起上訴，本院判決如左：
      主      文
原判決撤銷。
甲○○違反雇主不得未經許可聘僱他人所申請聘僱之外國人之規定，其聘僱人數為二
人以上，處有期徒刑陸月，併科罰金新台幣萬元；有期徒刑如易科罰金以佰元折
算壹日；罰金如易服勞役，以新台幣玖佰元即銀元佰元折算壹日。
      事      實
一、甲○○曾於民國（下同）八十六年間，因違反就業服務法，經法院判處罰金四萬
    元，甫於八十六年九月執行完畢，猶不知悔改，明知菲律賓籍勞工SABIDO RONAL
    DO（下稱SABIDO）及REGANA ELECERIO MARTINEZ（下稱REGANA）二人，各係林明
    全與王添旺於八十七年間聘僱引進來台，經主管機關核准在屏東縣內埔鄉○○村
    ○○路三五九巷六一號（林明全宅）及同縣長治鄉○○路九之一號（王添旺宅）
    擔任老人看護工作，詎甲○○明知雇主未經許可，不得聘僱他人所申請聘僱之外
    國人，竟以月薪新台幣一萬五千八百四十元，於同年十二月十日起，自林明全與
    王添旺（檢察官處分不起訴）受讓並僱用該二名外勞在屏東縣里港地區採擷椰子
    。迨八十八年二月十一日二十三時四十分許，為警在屏東縣鹽埔鄉○○村○○街
    十四之一號查獲SABIDO等二名外勞同居一室，而查獲上情。
二、案經屏東縣警察局里港分局移送臺灣屏東地方法院檢察署檢察官偵查起訴。
      理      由
一、訊據上訴人即被告甲○○矢口否認有前開違反就業服務法之犯行，辯稱：警員查
    獲SABIDO等外勞處，係案外人林明全所承租，預備供該外勞SABIDO看護林明全之
    父，而另一外勞REGANA則為SABIDO之友，於放假時至該處找SABIDO，其並未僱用
    該二名外勞云云。然查：（一）SABIDO與REGANA均係菲律賓籍之外勞，原受僱於
    林明全、王添旺二人，然於前開時、地未經主管機關許可，即由林明全、王添旺
    轉讓而受被告之僱用之事實，已據該二人於警訊中供述無訛（警卷第十頁及第十
   三頁），證人即翻譯 NYRNA於偵訊亦證述上情無訛（偵訊第十八頁），核與證人
    林明全於警訊及原審法院審理中結證陳名外勞之屏東縣鹽埔鄉○○村○○街十四
    之一號，係被告向鄭崑期租用，此經證人鄭崑期、林明全到庭結證屬實，並有鄭
    崑期與被告所簽立之租賃契約一份附卷足稽，雖被告辯稱該處係其代林明全承租
    ，而嗣後亦由林明全再與鄭崑期另立一份租賃契約等語，然此不惟為證人林明全
    所否認（原審第四十頁），且證人鄭崑期亦證稱其從未見過林明全，該處房屋其
    自八十六年間購得後即未曾進入，而該屋內如警卷所附照片所示，置有電冰箱、
    洗衣機、烘碗機、音響、棉被、電視、電扇、床等，均非其所有，是前開物品顯
    係被告所有，並供該二名外勞所用，倘被告無意長期僱用該二名外勞，當無必要
    租屋並大量添購家電用品。（三）證人即查獲該二名外勞之警員謝和南到庭證稱
    ，其於案發當晚至該處巡邏時，因該處廚房門未鎖，故而推開進入查看，然原於
    該處聊天之外勞，聞聲即行熄燈並躲入床下等語，而該二名外勞原均經主管機關
    許可居留於境內從事勞務，此有警卷所附之居留證足稽，倘該二人僅係放假時至
    該處度假，並無違規受被告僱用，顯無於警員進入時熄燈並躲入床下之必要，足
    見該二名外勞確係被告未經許可而僱用，並安置於該處。（四）證人蘇金全亦於
    警訊中證稱，被告係該二名外勞之僱主，並曾見該二名外勞為被告摘採椰子，有
    警訊筆錄足憑，而該筆錄確係出於證人之任意性供述，亦經承辦警員楊宗剛、林
    高慶到庭結證屬實，雖蘇金全於原審法院審理中結證稱，其並未見過林明全僱用
    該二名外勞而更異前供，然證人既與被告為舊識，此經外勞REGANA於警訊中指陳
    明確，而證人於警訊中之陳述係於為警查獲其以汽車搭載該二名外勞時所為，相
    較於其至法院審理時，尚有時間與被告相見並有機會受被告之影響，自應以其於
    警訊中所言為可採。證人王添旺證述：其未轉讓外勞，惟上述證言與外勞REGANA
    警訊供述不符，自不足採。綜上所述，被告上開辯解，顯係卸責之詞，不足採信
    ，被告之犯行洵堪認定。
二、查被告甲○○為雇主，竟未經政府許可，而聘僱他人所申請聘僱之外國人二人以
    上之行為，係違反就業服務法第五十三條第三款之規定，應依同法第五十八條第
    一項後段論處。
三、原審論罪科刑，固非無見，惟原審判決認被告係雇主，未經政府許可，而聘僱外
    國人二人，係違反就業服務法第五十三條第一項之規定，容有未合。被告上訴，
    否認犯罪，雖無理由，惟原審判決既有可議，自應撤銷改判，審酌被告於政府開
    放外籍勞工進口後，未循合法程序申請外勞，且僱外籍勞工二人，惟以目前社會
    經濟景氣尚在復甦階段，及國人對於粗重攀爬工作之排斥，並所犯情節非重，量
    處如主文所示之刑及分別諭知易科罰金，易服勞役之折算標準。
據上論結，應依刑事訴訟法第三百六十九條第一項前段、第三百六十四條、第二百九
十九條第一項前段，就業服務法第五十八條第一項後段，刑法第十一條前段、第四十
一條、第四十二條第二項，現行法規所定貨幣單位折算新台幣條例第二條，罰金罰鍰
提高標準條例第二條，判決如主文。
本案經檢察官林炳雄到庭執行職務。
中    華    民    國     八十九     年       二       月       三       日
                              臺灣高等法院高雄分院刑事第七庭
                                  審判長法官  李文雄
                                        法官  王光照
                                        法官  郭雅美
右正本證明與原本無異。
不得上訴。
                                      書記官  楊琇茹
中    華    民    國     八十九     年       二       月        十      日
附錄：本判決論罪科刑法條：
就業服務法第五十八條第一項前段
違反第五十三條第一款、第二款或第三款規定，其聘僱或留用人數為一人者，處六月
以下有期徒刑、拘役或科或併科新臺幣九萬元以下罰金；其聘僱或留用人數為二人以
上者，處三年以下有期徒刑、拘役或科或併科新臺幣三十萬元以下罰金。
就業服務法第五十三條
雇主不得有左列行為：
一、聘僱或留用未經許可或許可失效之外國人。
二、本人名義聘僱外國人為他人工作。
三、未經許可聘僱或留用他人所申請聘僱之外國人。
四、指派所聘僱之外國人從事申請許可以外之工作。
                                                                        Ａ


司法院資訊處製作；財團法人民間司法改革基金會備份。
